【裁判字號】    99,簡上,315
【裁判日期】    991018
【裁判案由】    清償債務
【裁判全文】
臺灣高雄地方法院民事判決             99年度簡上字第315號
上  訴  人  乙○○
被上訴人    永豐商業銀行股份有限公司
法定代理人  丙○○
訴訟代理人  甲○○
上列當事人間請求清償債務事件，上訴人對於民國99年6 月24日
本院99年度鳳簡字第190 號第一審判決提起上訴，本院於民國99
年10月4 日言詞辯論終結，判決如下：
    主      文
上訴駁回。
第二審訴訟費用由上訴人負擔。
    事實及理由
一、被上訴人主張：上訴人曾向安信信用卡股份有限公司申辦信
    用卡（下稱系爭信用卡）使用，該公司於民國95年11月13日
    更名為永豐信用卡股份有限公司，嗣於98年5 月31日與永豐
    商業銀行股份有限公司合併，後者即被上訴人為存續公司，
    並承受前者之信用卡業務及對於持卡人之債權，故被上訴人
    據此取得對上訴人之信用卡業務及對於持卡人之債權。上訴
    人於申辦信用卡使用後未依約繳款，曾於98年5 月與被上訴
    人協商並簽訂還款承諾書，約定自98年6 月起，於每月5 日
    繳付新臺幣（下同）10,000元，帳款並應依週年利率10% 計
    算，如有一期未履行則喪失期限利益，未清償之款項回復原
    先信用卡契約計算利息（下稱系爭還款承諾書）。詎上訴人
    僅繳納至98年10月份之款項，餘款即未遵期繳納，尚積欠被
    上訴人消費款147,678 元、已到期利息2,542 元，合計150,
    220 元（下稱系爭欠款）；而於同年11月22日所列印帳單，
    依系爭還款承諾書所約定，上訴人原應於同年12月5 日給付
    ，因拒絕給付，依原信用卡條款約定，以帳單加計15日即同
    年12月7 日作為繳款截止日，並自12月8 日起計算利息。為
    此，爰依據系爭還款承諾書之法律關係提起本訴等情。並聲
    明：上訴人應給付被上訴人150,220 元，及其中147,678 元
    自98年12月8 日起至清償日止，按週年利率19.97%計算之利
    息。
二、上訴人則以：系爭欠款係遭訴外人呂德政盜刷所致，呂德政
    因此涉犯偽造文書及詐欺取財等罪，經臺灣高雄地方法院檢
    察署檢察官以99年度偵字第2349號起訴書提起公訴。上訴人
    因恐所有房屋遭被上訴人查封，始與被上訴人簽訂系爭還款
    承諾書，呂德政既已同意賠償系爭欠款，被上訴人卻仍向上
    訴人催討，上訴人實無資力清償等語置辯。
三、原審經審理結果，為上訴人敗訴之判決，上訴人不服提起上
    訴，除援引於原審所為陳述及主張外，另補述：上訴人係遭
    受強暴、脅迫始簽署系爭還款承諾書，惟無證據可以證明；
    縱簽立系爭還款承諾書，被上訴人仍負有信用卡消費異常之
    告知義務。並於本院聲明：(一)原判決廢棄。(二)被上訴人在第
    一審之訴駁回。(三)第一、二審訴訟費用由被上訴人負擔。被
    上訴人則表示依法催收，並未脅迫上訴人，並答辯聲明：(一)
    上訴駁回。(二)上訴費用由上訴人負擔。
四、兩造所不爭執之事項：
  (一)上訴人前向被上訴人申辦系爭信用卡。
  (二)上訴人於98年3 月間因應徵工作需要，將系爭信用卡正、反
    面影本交予訴外人呂德政，進遭呂德政盜用。
  (三)上訴人於98年5 月22日與被上訴人就遭盜刷消費款達成協議
    ，並簽訂系爭還款承諾書，約定上訴人自98年6 月起，於每
    月5 日繳付10,000元，帳款並依週年利率10% 計算利息，惟
    如有一期未履行則喪失期限利益，未清償款項即依原信用卡
    契約約定，計算循環利息及違約金。
  (四)上訴人僅繳納至98年10月份之分期款項，餘款即未遵期繳納
    ，尚積欠被上訴人消費款147,678 元、已到期利息2,542 元
    ，合計150,220 元；而於同年11月22日所列印帳單，依系爭
    還款承諾書所約定，上訴人應於同年12月5 日給付，因上訴
    人拒絕給付，依原信用卡條款約定，以帳單加計15日即同年
    12月7 日作為繳款截止日，並自12月8 日起依週年利率19.9
    7%計算利息。
五、本件之爭點：上訴人是否因遭被上訴人脅迫始簽立系爭還款
    承諾書？被上訴人依據系爭還款承諾書之約定，請求上訴人
    給付系爭欠款，是否有據？
六、本院得心證之理由：
  (一)按和解，乃當事人約定，互相讓步，以終止爭執或防止爭執
    發生之契約，且和解有使當事人所拋棄之權利消滅及使當事
    人取得和解契約所訂明權利之效力，為民法第736 條及第73
    7 條所明文。和解契約類型依現行實務區分「創設型」與「
    認定型」契約，如當事人以他種之法律關係或以單純無因性
    之債務約束，替代原有之法律關係而成立，屬「創設性」和
    解，此即具有創設效力，亦即於和解契約成立後，當事人間
    發生新法律關係，倘一方不為履行，他方僅得據和解所生之
    新法律關係為請求，不得就同一事項為和解以前同樣之主張
    ；倘係以原本明確之法律關係為基礎而成立和解契約，則屬
    「認定型」和解，具有認定效力。債權人雖非不得依原來之
    法律關係再訴請債務人給付，惟法院亦不得為與和解結果相
    反之認定。無論係上揭何種類型之和解契約，均係本於兩造
    互相讓步所成立，兩造當事人均應受該契約之拘束。和解後
    任何一方縱受有不利益，亦屬其讓步之結果，不得事後翻異
    ，據為撤銷之理由，更不得就和解前之法律關係更行主張，
    亦據最高法院19年度上字第1964號判例、84年度台上字第62
    4 號及76年度台上字第2354號等裁判意旨揭櫫明確，合先敘
    明。
  (二)本件上訴人主張系爭欠款係遭訴外人呂德政持其所申辦之信
    用卡盜刷所致，惟仍遭被上訴人請求負擔系爭欠款等事實，
    固據其於原審提出臺灣高雄地方法院檢察署99年度偵字第23
    49號起訴書為證（見原審卷第52頁至第56頁），亦為被上訴
    人所不爭執，堪認為真實。惟兩造嗣於98年5 月22日就遭盜
    刷消費款達成由上訴人負擔清償之合意，上訴人並因此簽立
    系爭還款承諾書，亦據被上訴人提出系爭還款承諾書（見原
    審卷第46頁），復為上訴人所不爭執。雖上訴人辯稱係遭強
    暴、脅迫始簽立系爭還款承諾書云云，惟上訴人未提出任何
    舉證以實其說（見本院卷第27頁），且參酌上訴人於本院審
    理中自承：因被上訴人告知將查封伊房子，伊因心慌，始簽
    立系爭還款承諾書等語（見本院卷第26頁至第37頁），縱認
    上訴人前開陳述確為屬實，惟被上訴人前揭通知，僅就其於
    法律上可行使之權利予以告知，核其內容並無違法之處，上
    訴人仍可自由判斷，評估就該盜刷消費款，是否續與被上訴
    人爭執，抑或逕為承擔，是上訴人前開抗辯，尚屬無據。
  (三)依系爭還款承諾書所載，兩造既約定由上訴人負擔呂德政所
    盜刷消費款，合意以分期清償方式，自98年6 月起，逐月於
    每月5 日繳付10,000元，並約定帳款依週年利率10% 計算，
    如有一期未履行則喪失期限利益，未清償之款項回復原先信
    用卡契約計算利息。依被上訴人所提出為兩造所不爭執之信
    用卡契約書第15條第6 款、第3 款分別明定「持卡人如未於
    每月繳款截止日前付清當期最低應繳金額或遲誤繳款期限者
    ，除應依約定計付循環信用利息至該筆帳款結清之日止，並
    應自逾期之日‧‧‧計收違約金‧‧‧」、「各筆循環信用
    利息之計算，係將每筆『得計入循環信用本金之帳款』，『
    自該筆帳款入帳日起』，以年息19.97%‧‧‧計算至該筆帳
    款結清之日止。」（見原審卷第42頁至第43頁），經比對系
    爭還款承諾書及前開約定條款之差異，足證兩造係以被上訴
    人降低還款循環利息、不另加計違約金，另以上訴人每期償
    還1 萬元分期給付方式，及不再爭執該消費款項係遭盜刷等
    諸項條件達成和解，除可證明上訴人確係出於自由意志簽立
    系爭還款承諾書外，亦可認定兩造所成立系爭還款承諾書，
    乃屬由當事人約定互相讓步，以定止紛爭之和解契約，雖系
    爭還款承諾書上並未載有「和解」等字句，仍無礙兩造已就
    遭盜刷消費款發生約定和解之效力，兩造所簽訂之系爭還款
    承諾書係屬和解性質之契約，足堪認定。
  (四)承前所述，和解既有使當事人所拋棄之權利消滅，及使當事
    人取得和解契約所訂明權利之效力。上訴人既已與被上訴人
    就遭盜刷消費款成立和解契約，就上訴人應否負擔信用卡遭
    盜刷責任及被上訴人是否未盡告知消費異常義務等問題不再
    爭執，揆諸最高法院前揭判例與裁判意旨，均應認為兩造當
    事人已受該和解契約之拘束，是上訴人於和解契約成立後，
    縱真正盜刷之人嗣遭刑事訴追，仍無法免除依該和解契約所
    約定之義務，遑論就和解前之法律關係更行主張。是上訴人
    主張被上訴人仍負有信用卡消費異常之告知義務云云，亦非
    可採。
七、綜上所述，被上訴人依系爭還款承諾書之法律關係，請求上
    訴人應給付被上訴人150,220 元，及其中147,678 元自98年
    12月8 日起至清償日止，按週年利率19.97%計算之利息，為
    有理由，應予准許。原審判命上訴人給付，並依職權為假執
    行之宣告，核無違誤，上訴人猶執前詞指摘原判決不當，係
    無理由，應予駁回。
八、據上論結，本件上訴為無理由，依民事訴訟法第436 條之1
    第3 項、第449 條第1 項、第78條，判決如主文。
中    華    民    國    99    年    10    月    18    日
                  刑事第五庭  審判長法  官  黃國川
                                    法  官  何佩陵
                                    法  官  張維君
以上正本係照原本作成。
不得上訴。
中    華    民    國    99    年    10    月    18    日
                                    書記官  林秀珍

司法院資訊處製作；財團法人民間司法改革基金會備份。
